臺灣高等法院高雄分院刑事判決　　　　 93年度上訴字第698號
上　訴　人
即　被　告　甲○○
指定辯護人　本院公設辯護人　孫妙岑
上列上訴人因違反毒品危害防制條例案件，不服臺灣高雄地方法
院92年度訴字第282 號中華民國93年5 月31日第一審判決（起訴
案號：臺灣高雄地方法院檢察署91年度偵字第3941號），提起上
訴，本院判決如下：
    主  文
原判決撤銷。
甲○○連續販賣第一級毒品，累犯，處有期徒刑捌年。
扣案之第一級毒品海洛因拾小包（合計淨重零點陸柒公克）沒收
銷燬之；上述海洛因包裝袋拾個、手機壹支、香菸捌支、新台幣
壹萬柒仟玖佰元、偽造之千元紙鈔柒張及空夾鍊袋壹包，均沒收
。
    事  實
一、甲○○於民國87年間因恐嚇取財罪，經臺灣高雄地方法院以
    88年度易字第223號判處有期徒刑1年，並經本院以88年度上
    易字第1149號駁回上訴確定，於90年3 月26日縮短刑期假釋
    期滿。仍不知悔改，又意圖營利，基於販賣第一級毒品海洛
    因之概括犯意，自90年10月底某日起至同年11月1 日止，以
    門號0000000000號行動電話做為聯絡工具，連續在高雄縣鳳
    山市○○路上「三龍宮」前，以每1 小包海洛因新台幣（下
    同）500 元或1,000 元之價格，販賣海洛因與不特定之人，
    而獲取現金14,900元；又販賣予綽號「旺仔」之不詳姓名男
    子3 次，每次1 小包售價1,000 元。另綽號「八粒」之不詳
    姓名男子於同年11月1 日凌晨2 時許，在上址以偽造之7 張
    千元紙鈔向甲○○購買價格1,000 元之海洛因，甲○○明知
    該7 張千元紙鈔係偽造，竟意圖供行使之用，同意以該7 張
    偽鈔抵付值1,000 元的海洛因而收集之。嗣於同日下午1 時
    30 分 許，甲○○依約定前往上址，欲再販賣價格1 千元之
    海洛因予綽號「旺仔」之男子，而未及交付之際，旋為埋伏
    員警趨前將之逮捕，並當場查獲其所有之海洛因10小包（其
    中8小 包是夾藏於香菸中，10包合計淨重零點67公克）、供
    販賣海洛因所用之前述海洛因包裝袋10個、手機1 支、香菸
    8 支，及販賣毒品所得新台幣17,900元、偽造之千元紙鈔7
    張及其所有，供販賣海洛因預備用的空夾鏈袋1 包。及與前
    開販賣海洛因行為無關之甲基安非他命1 包、盛管1 支、注
    射針筒1 支。
二、案經高雄縣政府警察局移送臺灣高雄地方法院檢察署檢察官
    偵查起訴。
    理  由
一、被告甲○○於本院審理中坦承於前揭時、地為警逮捕時，自
    其身上起出扣案之偽造之千元紙鈔7 張、夾鏈袋裝海洛因2
    小包及現金17,900元等事實，但否認有販賣海洛因及事先知
    道查扣的7 張千元紙鈔是偽造的，辯稱：查獲夾藏在8 支香
    菸內海洛因不是我的，是到警察局的時候，警員從外面拿進
    來，當時查獲時我並沒有在場。另7 張千元偽鈔是我賭博贏
    來的，並不知道是偽鈔。本件也沒有買方可以證明被告有販
    賣毒品行為，被告在警詢中的自白是受警員刑求所致的，並
    以被告於案發當日下午1 時30分許為警逮捕，卻遲至是日下
    午3 時30分許才開始製作筆錄，可見在警方製作筆錄前2 小
    時內，確遭警方刑求，且在警察局製作筆錄時，有一位經警
    方借提的人犯，曾目睹被告遭刑求等語。經查：
  (一)關於被告刑求抗辯部分，被告所稱是於90年11月1 日下午1
    時30分許，即為警逮捕，及至是日下午3 時30分許始製作警
    詢筆錄等情，業經證人即本案查獲員警周文彬在原審審理中
    具結供述明確 (見原審卷第227頁)，並有警詢筆錄在卷可稽
    ，固可認定。但本院以下列理由認定本件並無刑求事實存在
    ：
  1.被告遭逮捕後至製作警詢筆錄間2 小時，均在警局辦公室內
    ，且偵訊及解送過程被告身體狀況良好等情，已經證人周文
    彬於原審審理時證述屬實 (見原審卷第226至227頁)。 又經
    原審勘驗警詢錄音帶，結果認警方與被告之問答與警詢筆錄
    記載內容相符，有原審勘驗筆錄在卷可稽 (見原審卷第209
    至210頁)。至於本案查獲員警於訊問被告時，雖僅依法全程
    連續錄音，並未全程連續錄影乙事，有高雄縣政府警察局92
    年3 月28日高縣警刑六字第0920012251號函可參 (見原審卷
    第64頁)。 但「訊問被告，應全程連續錄音，必要時，並應
    全程連續錄影」，刑事訴訟法第100條之1第1 項前段定有明
    文，亦即訊問被告時，必須全程連續錄音，僅於必要時，始
    應全程連續錄影。本件既經原審法院勘驗警詢錄音帶證明與
    被告筆錄所載內容相符，尚難僅因警方於訊問被告時，未能
    全程連續錄影，即據以推論被告有遭刑求情形存在。
  2.被告在偵查中供述：「我內勤訊問時 (即90年11月1 日被警
    查獲當日移送內勤檢察官訊問)忘記請求驗傷」 ( 見偵查卷
    第19頁)， 在本院審理中並稱：當日被移送至臺灣高雄看守
    所時，也沒向臺灣高雄看守所人員反應有被刑求情形 (見本
    院卷第21頁)， 衡情若被告於警詢時確遭刑求，何以於解送
    後均未及時向內勤檢察官或臺灣高雄看守所人員反應並要求
    驗傷? 再者，被告又陳明其於90年11月1 日被警查獲後，移
    借提訊問的其他人見到其臉上有受傷情形，並問其為何受傷
    (見原審卷46頁)，可見如其當時確有受傷，則其傷勢應明顯
    易見，否則他人無從發現而詢問其為何受傷之理；但如果其
    傷勢確實明顯易見，則內勤檢察官及看守所人員豈有不能發
    現而加以詢問之理? 何況警察如對犯罪嫌疑人刑求，因係非
    法行為，衡情應無在受刑求人之身體明顯部位留下傷痕，而
    使他人易於發現，自陷於不利地位之理，由此可見被告所稱
    臉部遭刑求而受傷一事，並非事實。
  3.有關是否有證人目睹被告遭刑求或受傷乙事，經原審及本院
    查詢結果，已難確認是否有被告所稱之人存在 (見原審卷第
    72至76頁、第85至89頁、本院卷第48頁、第50頁、第55至67
    頁）。嗣經本院將其中最有可能之證人黃冠儒傳訊到庭，則
    證稱：沒有見過被告，也不知道被告有被刑求一事（見本院
    卷第110 至111 頁）。再參以被告於原審審理中，先則陳述
    「那個人是被借提的，我被送到地檢署的，我們在送到看守
    所時有聊天」之語（見原審卷第46頁）；事後卻改稱「當時
    那一個被借提出來到高雄地檢署，沒有與我同一班回去」之
    語（見原審卷第165 頁），先後供述亦有不符，故本院據此
    認定並無被告所稱曾目睹其臉部有受傷之人存在。
  4.被告於91年2 月26日經檢察官訊問其警詢筆錄是否實在時，
    初則陳稱：「毒品販賣部分不實在，偽造貨幣部分實在」之
    語 (見偵查卷第18頁)， 及至檢察官訊以「偽造新台幣何來
    ？」始答稱：「我在鳳山車站賭博贏來的」之語，可見其於
    該次受檢察官訊問時，並非全部否認警詢筆錄的真正；而且
    被告在當日經檢察官訊問時即提出刑求抗辯，如果被告在警
    詢中確實受刑求，何以僅否認販賣海洛因部分，而就偽造貨
    幣部分則未否認?
  5.綜上論述，被告於警詢時之自白，經勘驗警詢錄音帶結果，
    筆錄內所載之被告陳述，與錄音之內容相符；證人周文彬證
    述並無刑求之舉；被告所稱受刑求而臉部受傷與常情不合，
    且查無被告所稱曾目睹其臉有受傷的的目擊證人，足證被告
    警詢時之自白係出於自由意志，依刑事訴訟法第156 條第1
    項規定，自有證據能力，可作為證據，先此敘明。
  (二)綽號「旺仔」之人於被告被查獲前3 天開始向被告購買海洛
    因，每天至少1 次，每次1,000 元，並於案發當日「旺仔」
    用公共電話打被告的行動電話表示要向被告購買海洛因，雙
    方約定在高雄縣鳳山市○○路「三龍宮」前交易海洛因之際
    ，為警查獲，「旺仔」之人則趁機逃脫，該次毒品交易因而
    未完成；及綽號「八粒」的男子於90年11月1日上午2時左右
    ，在「三龍宮」內，以扣案的7,000元偽鈔向被告購得值1,0
    00元的海洛因的事實，已經被告在警詢中自白 (見警卷第1
    頁背面至第2頁、第3頁背面、第5頁背面)。並有白色粉末10
    包（合計淨重零點67公克）、香菸8支、手機1支、空夾鍊袋
    1包、現金17,900元及偽造之千元紙鈔7張扣案可稽。而扣案
    之10小包白色粉末經送檢驗結果均含有第1 級毒品海洛因成
    份（合計淨重0.67公克），有法務部調查局91年3 月12日調
    科壹字第220012932號鑑定通知書附卷可佐 (見偵卷第3 頁)
    ；另查扣之7 張千元紙鈔經送中央印製廠鑑定認該批偽鈔均
    以彩色噴墨方式仿印，無隱藏字及凹版印紋凸起效果；紙質
    與真鈔不同水印及安全線以噴墨方式仿製；另安全線以燙印
    紫色箔膜（含面額數字）方式仿鈔券正面五段裸露部分，無
    折光變色效果；左下角之「1000」面額數字，無折光變色反
    應，均屬偽造等情，亦有中央銀行發行局90年11月27日（90
    ）台央發字第03006034號函在卷為憑 (見警卷第12頁)。
  (三)被告雖然否認扣案藏在香煙內的8 包海海洛因為其所有，本
    院參酌此部分除有被告警詢自白外，證人周文斌在原審審理
    中也具結證稱：先在被告身上查到香煙盒，而海洛因就藏在
    香煙盒內等語（見原審卷第228頁)。又被告於偵訊時供述：
    「『旺仔』打電話給我說有毒品要賣我，問我要否，我就依
    約前往三龍宮，我一到『旺仔』拿毒品給我時，警方就出現
    逮捕我，『旺仔』趁機跑了，只在我身上搜獲2 包毒品，其
    餘是在現場查獲，不是我的」、「（摻有毒品香菸何人的）
    『旺仔』丟在現場的」等語（見偵卷第18頁背面）；「身上
    搜獲之2包海洛因、安非他命1包是我的，手機是我的，香菸
    、盛管是我的，另8 包海洛因是在地上找到的，不是我的」
    （見偵卷第119頁背面）；「於我身上查獲2小包海洛因，香
    煙盒內8小包海洛因是我向『旺仔』買的」、「其餘8包海洛
    因藏於香菸內是於我機車上找到」（見偵卷第115頁）；「
    （扣到之毒品向何人買的）當時正在交易，我向『旺仔』買
    的。」「我不是要買那些，是我賭博贏二萬多元，我叫『旺
    仔』拿等值五千元海洛因來，結果『旺仔』來時，還沒交給
    我就被警察查獲，當時他跑了」（見偵卷第112頁背面至113
    頁）等情，可見被告就為警查獲當日，究竟是被告主動與「
    旺仔」聯絡購買毒品事宜，或是「旺仔」打電話給被告，詢
    以是否要購買毒品？及夾藏於香菸內之8 小包海洛因究竟是
    於何處起出？是否被告所有? 前後供述已然不符；其後又於
    原審審理時，改詞辯稱：「夾藏在8 支香菸內海洛因不是我
    的，是到警察局的時候，警員從外面拿進來，當時查獲時我
    並沒有在場」云云，顯見被告所辯前揭情詞，均與事實不符
    ，不足採信。扣案夾藏在香煙內的8 包海洛因是被告所有可
    以認定。
  (四)本件雖然沒有證人指述有向被告購買海洛因，但門號000000
    0000號行動電話係被告所使用一事，已經被告承認在卷 (見
    偵卷第109頁背面)。又依卷附第0000000000號行動電話通聯
    紀錄（見偵卷第49頁)， 該號行動電話於90年10月31日深夜
    及翌日（11月1日）凌晨，確有數通與被告所使用之0000000
    000 號行動電話之通話紀錄。而被告警詢及偵訊時亦坦承：
    「今天凌晨他（指綽號『八粒』男子）有打電話給我，我自
    行動電話上有顯示他的手機號碼0000000000號」（見警卷第
    3頁背面至第4頁）、「認識（八粒）... 都是一位叫『敏仔
    』之人帶去，電話0000000000」等語（見偵卷第19頁）。再
    者，證人即0000000000號行動電話申請人王瑞欽在警詢中證
    述：上述通話紀錄可能是朋友要幫他購買毒品時打的（見偵
    卷第75頁起；王瑞欽在警詢中的陳述雖屬審判外陳述，但檢
    察官、被告及其辯護人於本院言詞辯論終結前並未就該部分
    的證據能力聲明異議，本院審酌證人在警詢製作筆錄時，係
    否認有向被告購買海洛因，及其承認有施用海洛因行為等情
    況，認其作成情況為適當，故依刑事訴訟法第159條第2項、
    第1 項規定認其在警詢中陳述具有證據能力）；及原審審理
    中具結證稱：「我與他（只綽號『八粒』之男子）不熟，我
    與敏仔較熟，是敏仔介紹我們認識」等語（見原審卷第55頁
    ），足見上述通話紀錄，應是綽號「八粒」男子聯絡要向被
    告購買毒品所為無疑。又依卷附扣案藏在香煙內的8 包海洛
    因相片所示 (見警卷第21頁)，該8包係裝在夾鏈袋內，再藏
    放於香煙的濾嘴及菸草之間，並以原來的香煙捲紙將之包裝
    而為藏匿；此與一般施用海洛因施用者，係以夾鏈袋包裝海
    洛因，或直接將海洛因粉末摻入香煙之菸草內的情形顯有不
    同；而被告於被查獲後於偵、審中，對於裝在夾鏈袋內的2
    包海洛因係其所有，始終承認，惟對於該藏在香煙內的8 包
    海洛因，卻一再否認係其所有，衡情如非該8 包海洛因即係
    其欲販賣給他人，何須以如此隱密方式包裝而一再否認係其
    所有? 綜上論述，被告自白經核與事實相符，自可作為被告
    有罪之證據。因此，本件不因未查獲向被告購買海洛因之人
    ，即得認定被告無販賣海洛因行為。
  (五)關於被告販賣海洛因所得部分，本院依其在警詢所稱販賣給
    「旺仔」之「3、4次」，從其有利之3 次認定，因其每次所
    得為1,000元，故所得為3,000元；另其販賣給「八粒」部分
    ，只有1次，其所得即為偽鈔7,000元。又其餘部分被告雖未
    供述販賣海洛因之對象，但被告在警詢中已陳述扣案之17,9
    00元都是販賣海洛因所得（見警卷第3 頁），其又陳明捲藏
    在香煙的海洛因有2種，捲藏在七星牌香煙內的每包500元，
    捲藏在長壽牌香煙內的每包1,000元（見警卷第2頁背面），
    再參考警卷第21頁相片，可見扣案的香煙的確有七星及長壽
    2種品牌，而被告既陳明販賣給「旺仔」部分均為每次1,000
    元，可見其確實有販賣給「旺仔」以外之人，而該部分所得
    即為14,900元，故其販賣所得為17,900元。
  (六)販賣毒品應受重罰，此為政府一再明令宣導之事，被告既受
    有相當教育（高職畢業），並為智慮成熟之人，又有多次施
    用毒品前科，有其刑案查註紀錄表可參，對此自應有所知悉
    ，則如非其可從販賣海洛因行為獲取利益，豈有甘冒重罰之
    危險，而販賣海洛因給他人施用之理？因此，被告就販賣海
    洛因行為部分，有營利的意圖可以認定。
  (七)關於偽鈔部分，被告於警詢時自白：扣案之7 張千元偽鈔是
    綽號「八粒」男子向其購買1,000 元海洛因時所交付，顯見
    被告收受上開千元偽鈔時，應已知情是偽鈔，否則被告僅是
    售出價格1,000元之海洛因，何以買主竟交付7,000元之真鈔
    ，此情顯與一般交易常情不符。由上論述，被告既是於販賣
    海洛因時，向買主收受偽鈔，足徵被告於收受上開千元偽鈔
    時，顯有供行使之用之意圖甚明。被告事後辯稱扣案7張千
    元偽鈔是賭博贏來，不知是偽鈔云云，亦屬事後卸責之詞，
    不足為採。
  (八)綜上論述，被告所辯情詞，均不足採。本案事證明確，被告
    犯行均可認定。
二、查海洛因是毒品危害防制條例第2 條第2 項所1 款所稱第一
    級毒品，核被告所為，係犯毒品危害防制條例第4 條第1 項
    之販賣第一級毒品既遂罪 (已經販出部分)及 第4 條第6 項
    、第1 項之販賣第一級毒品未遂罪 (為警查獲而未成交部分
    ) 及刑法第196 條第1 項之意圖供行使之用而收集偽造之通
    用紙幣罪（此部分起訴書所犯法條欄，雖記載「刑法第195
    條」，但已經原審之公訴檢察官於92年10月14日當庭更正為
    刑法第196 條第1 項，故無庸變更起訴法條)。 被告持有第
    一級毒品之低度行為，應為販賣之高度行為所吸收，不另論
    罪。其先後多次販賣毒品之行為，時間緊接，犯罪構成要件
    相同，顯是基於概括之犯意為之，為連續犯，應論以販賣第
    一級毒品既遂1 罪。又被告所犯上開2 罪間，有方法與結果
    的牽連關係，應從一重販賣第一級毒品罪處斷。公訴意旨認
    係犯意各別，罪名有異，應分論併罰，尚有未洽。又被告曾
    於87年間因恐嚇取財罪，經原審法院以88年度易字第223 號
    判處有期徒刑1 年，並由本院以88年度上易字第1149號駁回
    上訴確定，於90年3 月26日縮短刑期假釋期滿之事實，有臺
    灣高等法院被告全國前案紀錄表在卷可稽，被告於有期徒刑
    執行完畢後5 年內再犯上開有期徒刑以上之罪，為累犯，除
    所犯販賣第一級毒品罪法定刑為無期徒刑、死刑部分依法不
    得加重外，應依法加重其罰金刑部分之法定刑。又被告所犯
    販賣毒品罪行，雖危害社會及他人，但因所販賣之毒品數量
    不多及販賣期間不長，且被告是因長期施用毒品，欠缺經濟
    來源，始鋌而走險販毒，犯罪情節尚堪憫恕，如論以法定最
    輕本刑無期徒刑，顯然情輕法重，客觀上足以引起一般人同
    情，爰依刑法第59條規定酌量減輕其刑。其犯罪同時有加重
    及減輕情形，應先加後減。
三、原審以被告罪證明確，予以論罪科刑，固非無見，但(一)被告
    所犯上述2罪屬牽連犯，原判決認係數罪併罰；(二)盛管1支部
    分，係被告供施用海洛因所用之物，與販賣海洛因並無關係
    ，已經被告陳明在卷，原判決認係供販賣海洛因所用之物，
    均有未洽，被告上訴意旨否認犯罪，雖無理由，但原判決既
    有上述可議之處，應由本院予以撤銷改判。審酌被告之素行
    ，其行為危害社會及他人，因長期施用毒品，致經濟來源困
    頓，鋌而走險販賣毒品，及所販賣毒品之期間及數量不多，
    犯後態度等情狀，量處如主文所示之刑。扣案之海洛因10小
    包（合計淨重零點67公克）為第一級毒品，應依修正後毒品
    危害防制條例第18條第1 項前段規定，不問屬於犯人與否，
    均沒收銷燬之。另扣案之香菸8 支、及前開10包海洛因包裝
    袋10個、手機1 支，均為被告所有，且供被告販賣毒品所用
    之物，現金17,900元部分，則係被告所有且屬販賣毒品所得
    之物，均應依同條例第19條第1 項規定，宣告沒收。又扣案
    偽造之7 張千元紙鈔，同屬被告販賣毒品所得之物及偽造之
    通用紙幣，惟因毒品危害防制條例第19條第1 項係採相對義
    務沒收主義（即以該所得物屬於被告所有為限），而刑法第
    200 條規定則採絕對義務沒收主義 (即不以該物屬於被告所
    有為必要─最高法院89年台上字第5605號判決參照)， 故本
    件關於偽鈔部分，應依刑法第200 條規定宣告沒收。空夾鍊
    袋1 包，則為被告所有，且供販賣海洛因預備之物，爰依刑
    法第38條第1 項第2 款規定宣告沒收。至另扣案之甲基安非
    他命1 包、盛管1 支、注射針筒1 支，因與本案販賣毒品犯
    行無關，故不予宣告沒收。
四、移送併辦部分（92年度偵字第17597 號），因所涉販賣第一
    級毒品犯行之時間為92年8 月20日，距本案行為時已將近2
    年，且被告於此期間，曾另案入監執行，於92年1 月13日始
    執行徒刑完畢出監，有臺灣高等法院被告全國前案紀錄表在
    卷可查，足見移送併辦部分犯行，與本案並非基於概括之犯
    意為之，無連續犯之裁判上一罪關係，非本案起訴效力所及
    ，本院不得併予審理，宜退回檢察官重行偵辦，併此敘明。
據上論斷，應依刑事訴訟法第369 條第1 項前段、第364 條、第
299 條第1 項前段，毒品危害防制條例第4 條第1 項、第18條第
1 項前段、第19條第1 項，刑法第11條、第56條、第196 條第1
項、第55條、第200 條、第47條、第59條、第38條第1 項第2 款
，罰金罰鍰提高標準條例第1 條前段，判決如主文。
本案經檢察官彭南雄到庭執行職務。
中　　華　　民　　國　　94　　年　　2 　　月　　15　　日
　　　　　　　　　刑事第三庭    審判長法　官  周賢銳
                                      法　官  謝宏宗
                                      法　官  黃仁松
以上正本證明與原本無異。
如不服本判決應於收受本判決後10日內向本院提出上訴書狀，其
未敘述上訴理由者，並得於提起上訴後10日內向本院補提理由書
狀（均須按他造當事人之人數附繕本）「切勿逕送上級法院」。
中　　華　　民　　國　　94　　年　　2 　　月　　15　　日
　　　　　　　　　　　　　　　　　　　書記官  鄭翠芬
附錄本件判決論罪科刑法條：
毒品危害防制條例第4 條第1 項、第6 項
製造、運輸、販賣第1 級毒品者，處死刑或無期徒刑；處無期徒
刑者，得併科新臺幣1千 萬元以下罰金。
前5 項之未遂犯罰之。
中華民國刑法第196 條第1 項
(行使收集或交付偽造變造通貨、幣券罪)
行使偽造、變造之通用貨幣、紙幣、銀行券，或意圖供行使之用
而收集或交付於人者，處3 年以上10年以下有期徒刑，得併科5
千元以下罰金。
